臺北高等行政法院判決
                                       99年度簡字第655號
原      告　長紅交通企業有限公司
代　表　人　賴銘湯
被      告　桃園縣中壢市公所
代　表　人　魯明哲（市長）住同上
訴訟代理人　呂緣
          　徐菊蓉
上列當事人間廢棄物清理法事件，原告不服桃園縣政府中華民國
99年7月28日府法訴字第0990289039號訴願決定，提起行政訴訟
，本院判決如下：
    主  文
原告之訴駁回。
訴訟費用由原告負擔。
　　事實及理由
一、程序事項：
  (一)按司法院於92年9月17日以（92）院台廳行一字第23681號令
    ，略以依行政訴訟法第229條第2項之規定，將同條第1項之
    簡易案件金額（價額）提高為新台幣（下同）20萬元，並於
    93年1月1日實施；嗣依99年1月13日修正公布，同年5月1日
    施行之行政訴訟法第229條第1項規定，簡易案件金額（價額
    ）提高為40萬元。
  (二)經查本件原告係因不服被告於98年11月12日以中市清字第
    0980068441號函附之裁處書（中市清字第68441號；編號：
    00000000000）所課處60,000元罰鍰（以下簡稱原處分）而
    涉訟，其爭執標的之金額為60,000元，依行政訴訟法第229
    條第1項第2款規定，應依簡易訴訟程序進行之，併不經言詞
    辯論而為判決，合先敘明。
二、事實概要：
  (一)緣桃園縣警察局中壢分局大崙派出所（以下簡稱大崙派出所
    ）會同被告機關人員，於98年8月24日13時30分許在桃園縣
    中壢市○○路37-10號旁內厝段第1322、1324、1325及1326
    地號土地（以下簡稱系爭地點），查獲原告所有而由訴外人
    麥瑞文駕駛之車牌號碼673-AP之營業貨運曳引車（以下簡稱
    系爭車輛）載運剩餘土石方（黃、黑砂土），卻未隨車持有
    載明剩餘土石方產生源及處理地點之有效證明文件，經作成
    稽查紀錄表及拍照存證在案，被告遂以原處分以原告有違反
    廢棄物清理法第9條第1項規定之情形，依同法第49條第2款
    規定裁處60,000元罰鍰。
  (二)原告不服，於98年11月20日提出「不服中市清字第68441號
    裁處訴願書」，表明不服原處分之意。惟被告未依訴願程序
    處理，而於98年12月22日以中市清字第0980070640號函覆原
    告略謂：「…逾期未繳，即移送法務部行政執行署所屬行政
    執行處強制執行。」。原告乃於98年12月25日另立訴願書狀
    ，被告遂將本件移送桃園縣政府依訴願程序處理，然被告誤
    未併送原告前於98年11月20日所提訴願書，致桃園縣政府以
    其訴願逾越法定不變期間而決定不予受理。原告不服，提起
    行政訴訟，經本院99年度簡字第178號判決撤銷該訴願決定
    ，發回桃園縣政府重為決定結果，亦遭決定駁回，原告遂向
    本院提起行政訴訟。
三、本件原告主張：
  (一)按行政院環境保護署98年2月19日環保署環署廢字第
    0980014595號函（以下簡稱環保署98年2月19日函）釋意旨
    略以：「有關半聯結車清除廢棄物、剩餘土石方，違反廢棄
    物清理法第49條第1項第2款之處分對象，詳如說明請查照。
    說明：一廢棄物清理法第49條第1項第2款規定，清除廢棄物
    、剩餘土石方者，未隨車持有載明一般廢棄物、一般事業廢
    棄物、剩餘土石方產生源及處理地點之證明文件，處新台幣
    6萬元以上30萬元以下罰鍰，並得沒入清除機具，處分時，
    以處分車輛所有人為原則，不以駕駛人為處分對象。二有關
    半聯結車清除廢棄物、剩餘土石方，未隨車攜帶產生源及處
    理地點證明文件，而違反廢棄物清理法第49條第1項第2款者
    ，其半聯結車之曳引車與半拖車（車斗）如分屬不同之交通
    公司所有時，以曳引車所有人為處分對象。」；次按行政院
    環境保護署98年4月13日環署廢字第0980027560號函（以下
    簡稱環保署98年4月13日函）示意旨略謂：「有關半聯結車
    清除廢棄物、剩餘土石方而違反廢棄物清理法第49條第2款
    之處分對象疑義，復如說明，請查照。說明：一為釐清違反
    廢棄物清理法第49條第2款之處分對象，本署業以98年2月19
    日環署廢字第0980014595號函明確說明（略以）：以處分車
    輛所有人為原則，不以駕駛人為處分對象。二因廢棄物清理
    法第49條第2款之義務人為『清除廢棄物、剩餘土石方者』
    ，有關貴局查獲之廢棄物清運車輛如有靠行情形，則應處分
    實際支配清運車輛從事清除廢棄物者，先予敘明。」；又司
    法大法官會議釋字第287號解識意旨有謂：「行政機關就行
    政法規所為之釋示，係闡明法規之原意，固應自法規生效之
    日起有其適用。」，是本件適用函示應以環保署98年4月13
    日函釋為據。亦即，本件處分相對人應為實際支配清運車輛
    從事清除廢棄物者，被告應先查明釐清處分相對人再行裁罰
    。
  (二)經查系爭車輛係訴外人黃訓利所有，乃靠行於原告且自行營
    運，是原告非實際支配系爭清運車輛從事清除廢棄物者，即
    不應以原告為處分相對人。故原告既已檢附靠行切結書等佐
    證資料，被告仍未採信，顯與法不符，所為原處分有所違誤
    ，應予撤銷。
  (三)本件訴願決定書理由第五點略謂：「經查原處分機關於首揭
    時間…。至於訴願人主張系爭車輛駕駛人麥瑞文出示之證明
    文件為有效之證明文件乙節…。」、第六點略謂：「又訴願
    人主張系爭車輛為靠行車輛…訴願人僅提供靠行切結書影本
    為證，然該切結書並未有任何核章，且該切結書記載之訴外
    人黃訓利之電話經本府人員撥打為空號，此外並無其他可證
    明系爭車輛為靠行車輛…。」。
  (四)然查靠行切結書係原告與靠行車主雙方確認後所簽訂之契約
    ，且靠行切結書並無統一規範格式與書寫內容，亦無硬性規
    定必需核章，其親筆簽名等同用印效力。系爭車輛實質所有
    權人黃訓利既於靠行切結書中親筆簽名，實際亦係黃訓利靠
    行自行營運，並檢附近期黃訓利駕駛系爭車輛違規舉發通知
    單上親筆簽名以供比對；又原告曾以靠行切結書所載資料，
    連絡寄信予黃訓利，確為黃訓利所留正確資料，其近期遷移
    至臺北縣蘆洲市○○街47號6樓，連絡電話為0000000000，
    桃園縣政府以撥打為空號及切結書未有任何核章為由，未詳
    加查明並釐清受處分對象，即決定不採納原告所言，未免草
    率，蓋本件事發當時確仍依切結書所載資料連絡通信，事隔
    許久難免變動，然不影響靠行切結書之效力，亦無改變原告
    非實際支配系爭清運車輛並從事清除廢棄物者之事實；況原
    告與黃訓利並無怨隙，自無由甘冒違犯偽證罪責風險而誣陷
    黃訓利；並聲明求為判決撤銷訴願決定及原處分。
四、被告則以：
  (一)按廢棄物清理法第9條第1項規定：「主管機關得自行或委託
    執行機關派員攜帶證明文件，進入公私場所或攔檢廢棄物、
    剩餘土石方清除機具，檢查、採樣廢棄物貯存、清除、處理
    或再利用情形，並命其提供有關資料；廢棄物、剩餘土石方
    清除機具應隨車持有載明廢棄物、剩餘土石方產生源及處理
    地點之證明文件，以供檢查。」、同法第49條第2款規定：
    「有下列情形之一者，處新台幣6萬元以上30萬元以下罰鍰
    ，並得沒入清除機具、處理設施或設備：…二清除廢棄物、
    剩餘土石方者，未隨車持有載明一般廢棄物、一般事業廢棄
    物、剩餘土石方產生源及處理地點之證明文件。」，次按桃
    園縣政府於97年2月13日以府環稽字第971000150號公告，委
    託桃園縣各鄉鎮市執行廢棄物清理法第9條所定事項，為原
    處分之法律依據。
  (二)又「以處分車輛所有人為原則，不以駕駛人為處分對象」，
    為環保署98年2月19日函釋所揭，另環保署98年4月13日函釋
    亦認，「因廢棄物清理法第49條第2款之義務人為清除廢棄
    物、剩餘土石方者，查獲之車輛如有靠行情形，則應處分實
    際支配清運車輛從事清除廢棄物者。」，此為各縣市環保機
    關認定廢棄物清理法第49條第2款規範對象所據，被告審認
    相關事件，亦遵之並衡酌注意一切有利及不利被處分人之情
    事。然原告主張未見提供靠行契約文件，僅於98年11月20日
    函附一紙簡單靠行切結書影本，經被告重新審查檢視，亦未
    見原告之具名及公司印鑑章，實難辨識真偽。
  (三)廢棄物、剩餘土石方清除機具應隨車持有載明廢棄物、剩餘
    土石方產生源及處理地點之證明文件，以供檢查，此為廢棄
    物清理法第9條第1項規定之法定義務，其所指之證明文件係
    為稽查當時所載運之種類、數量、來源及去處等正確之資料
    文件。惟當日駕駛麥瑞文所出示供檢查之證明文件所載清運
    路徑顯與處理地點不符，且原告所辯「路況不熟」乙節，顯
    存僥倖之態，亦為卸責規避處分之詞；並聲明求為判決駁回
    原告之訴。
五、本院之判斷如下：
　(一)按「主管機關得自行或委託執行機關派員攜帶證明文件，進
    入公私場所或攔檢廢棄物、剩餘土石方清除機具，檢查、採
    樣廢棄物貯存、清除、處理或再利用情形，並命其提供有關
    資料；廢棄物、剩餘土石方清除機具應隨車持有載明廢棄物
    、剩餘土石方產生源及處理地點之證明文件，以供檢查。」
    、「有下列情形之一者，處新台幣6萬元以上30萬元以下罰
    鍰，並得沒入清除機具、處理設施或設備：…二清除廢棄物
    、剩餘土石方者，未隨車持有載明一般廢棄物、一般事業廢
    棄物、剩餘土石方產生源及處理地點之證明文件。」，廢棄
    物清理法第9條第1項、第49條第2款分別定有明文。
　(二)本件原告所有系爭車輛，於98年8月24日13時30分許在系爭
    地點，遭被告派員會同大崙派出所員警現場稽查，查獲該車
    輛載運剩餘土石方竟未隨車持有載明剩餘土石方產生源及處
    理地點之有效證明文件，有「中壢市清潔隊辦理違反廢棄物
    清理法案件稽查紀錄表」影本1份及現場彩色照片列印12張
    附於原處分卷可稽，自堪認為實在。
  (三)原告以本件查獲系爭廢棄物清運車輛有靠行情形，應以環保
    署98年4月13日函釋為據，即以實際支配清運車輛從事清除
    廢棄物者為處分相對人；系爭車輛既係黃訓利所有靠行於原
    告，且由其自行營運，是原告並非實際支配系爭清運車輛從
    事清除廢棄物者，自不應以原告為處分對象，被告所為原處
    分有所違誤，應予撤銷云云資為主張。
  (四)惟查，廢棄物清理法第49條第2款所規定之「清除廢棄物、
    剩餘土石方者，未隨車持有載明一般廢棄物、一般事業廢棄
    物、剩餘土石方產生源及處理地點之證明文件」違章要件，
    著重於其清除廢棄物、剩餘土石方係以車輛為之，苟未隨車
    持有上述證明文件，殊無從查稽核對而予以有效管理及監督
    ，自有違廢棄物污染源預防性管制措施之本旨，此與該車輛
    登記名義人是否為實際所有權人係屬二事，先予指明。
  (五)經查本件原告所有系爭車輛於98年8月24日13時30分許遭查
    獲系爭違章時，其駕駛為麥瑞文，持有「車主：長紅交通企
    業有限公司」之營業貨運曳引車行車執照，此觀卷附「中壢
    市清潔隊辦理違反廢棄物清理法案件稽查紀錄表」（影本）
    及麥瑞文之汽車駕駛執照、系爭車輛行車執照暨現場彩色照
    片列印等即明。此外查別無「黃訓利」其人在場或「黃訓利
    」雇用麥瑞文從事系爭清除廢棄物、剩餘土石方行為之相關
    文件資料，則被告以原告乃系爭車輛之所有權登記名義人，
    該車輛遭查獲違章之際，駕駛麥瑞文復持有「車主：長紅交
    通企業有限公司」（即原告）之營業貨運曳引車行車執照等
    情，認定系爭車輛之車主長紅交通企業有限公司（即原告）
    為違章行為人，駕駛麥瑞文僅其使用人，而以原告為處分對
    象，於法要無不合。
  (六)原告雖提出靠行切結書影本等件，資為系爭車輛實際上乃黃
    訓利所有靠行於伊，然實由黃訓利自行營運，系爭行為亦係
    黃訓利所為之依據。惟查本件查獲違章時，並無「黃訓利」
    其人在場或「黃訓利」雇用麥瑞文從事系爭清除廢棄物、剩
    餘土石方行為之相關文件資料，業如前述，本無解於系爭車
    輛所有權登記名義人為原告之事實認定；退步言之，縱原告
    所稱屬實，亦係其與「黃訓利」間之民事糾葛，仍無礙於其
    以車主地位藉由系爭車輛從事違章行為之事實之成立，殊不
    能為何有利之證明。則被告以原告所有系爭車輛載運剩餘土
    石方（黃、黑砂土），卻未隨車持有載明廢棄物、剩餘土石
    方產生源及處理地點之證明文件以供檢查，而予以裁處，即
    非無憑。
  綜上所述，本件被告所為原處分，揆諸首揭法條規定及上開說
  明，並無違誤，訴願決定予以維持，亦無不合，原告徒執前詞
  ，訴請撤銷，為無理由，應予駁回。末以兩造其餘之主張及陳
  述等，因與本件判決結果不生影響，爰不予一一指駁論究；另
  本件依卷內資料，事證已臻明確，故不經言詞辯論為之，均併
  此敘明。
據上論結，本件原告之訴為無理由，依行政訴訟法第236條、第
195條第1項後段、第98條第1項前段，判決如主文。
中　　華　　民　　國　　100　 年　　2　　 月　　14　　日
　　　　　　　　　　臺北高等行政法院第六庭
                              　　　法　官　林　育　如
上為正本係照原本作成。
本件以訴訟事件所涉及之法律見解具有原則性者為限，始得於本
判決送達後20日內向本院提出上訴狀並表明上訴理由，如已於本
判決宣示後送達前提起上訴者，應於判決送達後20日內補具上訴
理由（均按他造人數附繕本），且經最高行政法院許可後方得上
訴。
中　　華　　民　　國　　100 　年　　2 　　月　　14　　日
 　　　　　　　　　　　　　　 　　　書記官　劉　育　伶